【裁判字號】    89,台上,4516
【裁判日期】    890727
【裁判案由】    盜匪
【裁判全文】
最高法院刑事判決                              八十九年度台上字第四五一六號
    上  訴  人  甲○○
右上訴人因盜匪案件，不服台灣高等法院中華民國八十九年一月十二日第二審判決(
八十八年度上訴字第三○七三號，起訴案號：台灣新竹地方法院檢察署八十五年度偵
字第一一七七九號、第一二五八六號 )，提起上訴，本院判決如左：
    主  文
原判決撤銷，發回台灣高等法院。
    理  由
本件原判決認定上訴人甲○○與劉棟生及已判決確定之李文祥、黃振諒等人，於民國
八十五年十月二十四日凌晨二時及同年十一月十一日凌晨四時許，分別攜帶開山刀、
扳手等兇器，先後共同強盜苗栗縣竹南鎮照南國中、校工黃一清，及新竹市○○路二
十三巷二十六號華揚保齡球館、警衛王錦章等人財物，因而維持第一審論處上訴人共
同連續意圖為自己不法所有，以強暴致使不能抗拒，而取他人之物罪刑之判決，駁回
上訴人在第二審之上訴，固非無見。
惟查：除法律有特別規定外，被告未於審判期日到庭而逕行審判者，其判決當然為違
背法令，刑事訴訟法第三百七十九條第六款定有明文。雖同法第三百七十一條特別規
定，被告不到庭得不待其陳述逕行判決，但以被告經合法傳喚無正當理由不到庭者，
始得為之，此觀該法條規定自明。上訴人前因犯竊盜罪，經判處有期徒刑十月確定，
並於八十八年十二月七日發送台灣台中監獄，刑期起算日期為八十八年十一月三十日
，執行期滿日期為八十九年六月一日，於八十九年六月二日出監，此有附於本院卷內
之在監或出監受刑人資料查詢單、台灣台中地方法院檢察署八十八年度執緝準字第一
五九七號檢察官執行指揮書影本及台灣台中監獄八十九年七月十一日中監總字第○四
一三一號函足憑。是上訴人自八十八年十一月三十日起，即因竊盜罪到案服刑，並於
同年十二月七日發送台灣台中監獄執行中，乃原審指定八十八年十二月二十九日為審
判期日之傳票送達，未依刑事訴訟法第五十六條第二項之規定，囑託該監獄長官為之
，仍逕向上訴人之住所地為送達，其送達已非適法，原審於審判期日，復未予借提，
致其事實上又不能到庭應訊，自難謂其不到庭為無正當理由，原審仍逕行判決，其訴
訟程序，即有違誤。上訴意旨，執此指摘原判決違法，非無理由，應認原判決有撤銷
發回更審之原因。
據上論結，應依刑事訴訟法第三百九十七條、第四百零一條，判決如主文。
中      華      民      國    八十九    年      七      月    二十七    日
                              最高法院刑事第十二庭
                                  審判長法官  陳  炳  煌
                                        法官  陳  正  庸
                                        法官  陳  世  雄
                                        法官  徐  文  亮
                                        法官  吳  信  銘
      右正本證明與原本無異
                                              書  記  官
中      華      民      國    八十九    年      八      月      二      日


司法院資訊處製作；財團法人民間司法改革基金會備份。
